臺灣新竹地方法院民事判決  
109年度訴字第1059號
原      告  廖玉蘭  
被      告  林慧萍  
訴訟代理人  羅子鈞  
上列當事人間清算合夥財產事件，本院於民國110年1月20日言詞
辯論終結，判決如下：
    主  文
被告應協同原告清算民國一００年六月一日至一０八年十月三十一
日關於瑪希髮廊即MERCI髮廊（統編：00000000，設址：新竹市○
區○○街00號1樓）之合夥財產。
訴訟費用新臺幣壹萬柒仟參佰參拾伍元由被告負擔。
    事實及理由
一、原告主張：兩造及訴外人郭承芬3人於民國100年6月間合夥
    投資經營瑪希髮廊即MERCI髮廊（下稱瑪希髮廊），每人對
    該合夥事業出資額與權利義務比例均為1/3，並由原告個人
    名義申請設立登記，嗣訴外人郭承芬於107年9月10日將瑪希
    髮廊合夥權利轉讓予被告，因此被告於該髮廊之出資額與權
    利義務比例增至2/3，又兩造於瑪希髮廊經營理念不一，經
    原告聲明退夥後僅剩被告1人，瑪希髮廊合夥事業之目的已
    無從繼續而不能完成，應予解散，因此原告依民法第694條
    規定與最高法院40年台上字第851號判例意旨，請求被告協
    同辦理瑪希髮廊合夥財產之清算等語，爰此起訴，聲明求為
    如主文第1項所示。
二、被告則以：伊於本件訴訟以前，曾有請專業會計師結算瑪希
    髮廊合夥財產為新臺幣(下同)39萬5,668元，依此按兩造出
    資比例分配，惟未達成共識，茲因原告提起本件訴訟以後，
    時空環境與當時專業會計師算出之狀況已經不符，不能再以
    上開結算金額作為計算基礎，且因瑪希髮廊很多器材使用將
    近9年，或有損壞、更新、淘汰，此部分沒有作財產清冊管
    理，甚至連發票或購買證明都沒有，所以現在可能無法計算
    等語，爰答辯聲明求為駁回原告之訴，如受不利判決，願供
    擔保請准宣告免予假執行。
三、本件不爭執事項：（見本院卷第76〜77頁筆錄）
（一）100年6月1日（含當日）瑪希髮廊（統編：00000000，MER
      CI髮廊，設址：新竹市○區○○街00號1樓）及至107年9月10
      日（不含當日），登記上雖為獨資，但實質上是一般合夥
      法律關係，此時期合夥人有3名：原告廖玉蘭、被告林慧
      萍、訴外人郭承芬，該3人出資額各為1/3，且對於上開合
      夥事業的權利義務比例，亦均為各1/3。
（二）上開事業單位自107年9月10日（含當日）起及至108年11
      月3日止（見本院109年度竹小字第428號確定判決理由，
      該判決正本第2頁第28〜29行），登記上雖為獨資，但實質
      上仍為一般合夥法律關係，此時期合夥人有2名：原告廖
      玉蘭、被告林慧萍，該2人出資額原告為1/3、被告為2/3
      ，且對於上開合夥事業的權利義務比例，原告為1/3，被
      告為2/3。
四、經兩造協議簡化後之爭點共一點如下：「原告依照民法規定
    之合夥法律關係，起訴請求被告應協同原告清算100年6月1
    日至108年10月31日止，瑪希髮廊合夥財產，有無理由？」
    （見本院卷第77〜78頁筆錄）。
五、按，合夥於存續期間至少須有合夥人二人，始足以維持合夥
    之存在。是以，合夥存續期間若因合夥人退夥致僅剩合夥人
    一人時，因已不符合夥之成立要件，且其共同經營事業之目
    的亦無從繼續，自應認合夥之目的事業不能完成而有同法第
    692條第3款所列歸於解散之事由（最高法院103年度台上字
    第474號判決意旨參見）。次按，合夥解散後，就合夥財產
    之支出、收入及計算既仍待雙方協同清算釐清，兩造自應相
    互協同辦理清算合夥財產，如合夥人有拒絕辦理清算者，其
    餘合夥人非不得依民法第694條、第699條規定，請求辦理合
    夥財產之清算，並於清算後給付應分配之金額本、息（臺灣
    高等法院104年度上更(一)字第98號判決意旨參見）。
六、查，本件瑪希髮廊自100年6月1日起至108年11月3日止，登
    記資料顯示雖為獨資，但實質上是一般合夥法律關係，原先
    包含兩造在內與訴外人郭承芬共3人對瑪希髮廊之合夥事業
    出資額與權利義務比例各為1/3，並自107年9月10日變更比
    例為原告1/3、被告2/3，而兩造於本次訴訟以前，原告曾向
    被告求為給付合夥紅利9萬元，兩造前案涉訟結果，經本院1
    09年度竹小字第428號給付合夥利益事件審結，雖原告敗訴
    確定，然前案判決理由同時載明：「…兩造間之合夥已因原
    告退夥致僅剩被告合夥人1人，顯然已不符合夥乃2人以上互
    約出資共同經營事業之成立要件，且其共同經營事業之目的
    亦無從繼續，自應認合夥之目的事業不能完成而解散。而合
    夥解散後應行清算法定程序，清算法定程序依序應為清償債
    務、返還出資及分配賸餘利益。據此，原告於合夥解散後未
    經清算法定程序，而請求被告給付合夥存續期間之合夥紅利
    ，自屬無據。」等語明確，經本院依職權調閱該前案歸檔原
    卷核閱無訛，並有轉印資料及前案判決正本1件附卷存參（
    見本院卷第27〜45頁），被告固以前開情詞抗辯，惟此等情
    狀事涉合夥清算程序進行中，清算人了結現在事務、索取債
    權、清償債務及分配餘存財產各項之職務範疇，與本次原告
    以訴請求被告協同清算瑪希髮廊合夥事業財產之判斷無涉，
    依前揭說明，兩造間關於已解散之瑪希髮廊其合夥財產支出
    、收入及計算，既仍有待兩造雙方協同清算釐清，則被告推
    由配偶羅子鈞擔任訴訟代理人，二度到庭向法官稱：現在無
    法計算（經改稱：可能無法計算）、已經改成丹丹髮廊，沒
    有淘汰的設備要算瑪希髮廊，我們（夫妻）沒有做財產清冊
    管理，沒有表格可以看等語（見本院卷第9、79頁筆錄），
    已構成合夥人拒絕辦理清算之事由，從而，原合夥人之一即
    原告非不得依民法第694條、第699條規定，請求被告協同辦
    理清算100年6月1日至108年11月3日瑪希髮廊合夥財產，故
    原告於此範圍內（100年6月1日～108年10月31日）聲明求為
    如主文第1項所示，為有理由，應予准許。至於得為宣告假
    執行之判決，以適於執行者為限，確認判決、形成判決以及
    給付判決中關於夫妻同居之判決、命被告為意思表示之判決
    等等，按其性質即屬不適於強制執行者，當不得為假執行之
    宣告，本件原告請求被告應偕同清算合夥財產，屬請求被告
    為一定之行為，揆諸前揭說明，屬不適於執行者，當不得為
    假執行之宣告，原告亦無此項聲明，則被告聲請供擔保免為
    假執行，僅係促請法院注意而已，附此敘明。
七、本件事證已臻明確，兩造其餘攻擊防禦方法、訴訟資料，經
    本院斟酌後，認為均不足影響本判決之結果，自無逐一詳予
    論、駁之必要，併此敘明。
八、訴訟費用之負擔：本件訴訟標的金額或價額為165萬元，應
    徵收第一審起訴裁判費1萬7,335元，業據原告預納（收據2
    紙見本院109年度竹司調字第289號卷裁判費審核單反面)，
    依民事訴訟法第78條，定由敗訴之被告負擔。　　
中　　華　　民　　國　　110 　年　　2 　　月　　24　　日
                  民事庭      法　官　周美玲
以上正本係照原本作成。
如對本判決上訴，須於判決送達後20日內向本院提出上訴狀，應
添具繕本1件並同時一併繳納上訴審裁判費（若被告對本判決全
部不服而上訴，按訴訟標的金額或價額新臺幣165萬元計算，應
徵收第二審上訴費用新臺幣2萬6,002元）。
中　　華　　民　　國　　110 　年　　2 　　月　　24　　日
                              書記官　張景琴